高雄高等行政法院裁定　　　　　　　　　　　　　　　九十三年度訴字第七一八號
　　原　　　告　甲○○原名盧.
　　被　　　告　嘉南藥理科技大學
　　代　表　人　乙○○　校長
右當事人間因有關人事行政事務事件，原告提起行政訴訟。本院裁定如左︰
    主  文
原告之訴駁回。
訴訟費用由原告負擔。
　　理  由
一、按訴訟事件不屬行政法院之權限者，行政法院應以裁定駁回之，行政訴訟法第一
    百零七條第一項第一款定有明文。又同法第二條規定：「公法上之爭議，除法律
    別有規定外，得依本法提起行起政訴訟。」故得提起行政訴訟者，限於公法上爭
    議之事件；若係基於私法上之原因而生之爭執，因屬私法上之爭議，應向普通法
    院提起訴訟程序謀求解決，並不得循行政爭訟程序請求救濟。
二、本件原告起訴略以：原告原任職於被告擔任教師，惟自民國（下同）九十三年二
    月起即未獲任何理由及說明情況下，遭被告留職停薪。嗣原告於九十三年四月十
    三日去函要求被告說明及薪資未果，且屢獲被告來函要求原告提出公立醫院之精
    神鑑定報告。原告受此污蔑，乃於四月二十二日去函被告申請辦理離職，然未獲
    任何回應，且被告一再來函要求原告提出公立醫院精神鑑定報告；原告受此污蔑
    ，使其無法站在講台上授課，亦無法面對同事的錯誤傳言，且被告不回應原告離
    職申請，因此被告應聘請原告擔任被告校長一職，可以不用站在講台上授課，亦
    可不用面對同事；自九十三年二月份開始因被告留職停薪動作，使原告之經濟情
    況造成混亂，被告應負起全責解決；中華民國國內之精神病患（經醫師診斷證明
    者），被告應支付其每個月生活補助金新台幣（下同）二萬五千元，為此提起本
    件行政訴訟，聲明求為判決：（一）被告應聘請原告擔任被告之校長，薪資每個
    月五十萬元。（二）被告應解決原告在此段期間（自九十三年二月開始）所有的
    金錢問題。（三）被告應支付中華民國國內的經醫師診斷證明之精神病患每個月
    二萬五千元之生活補助費。
三、按聘用人員，係私法上契約關係，解聘並非行政處分，而為終止契約之性質。學
    校教員之解聘，是否正當，係屬私權爭執，應訴由普通法院裁判，不涉行政爭訟
    之範圍。原告對學校之解聘有所爭執，純屬私法上契約當事人間就聘用關係之終
    止問題，祇能循民事訴訟程序謀求解決，不得依行政爭訟請求救濟，最高行政法
    院九十三年度訴字第三三五號判決可資參照。又按因學校教職員退休條例規範對
    象僅及於公立學校專任教職員，不包括私立學校在內。因此，國家對於公立學校
    的教職員有所謂生活給養照顧之義務，所以其法律關係應屬公法關係。反之，國
    家對於私立學校之教師，並無前述此種生活給養照顧之義務，且私立學校雖受委
    託行使公權力，但私立學校聘任教師只是提供專業知識之勞務工作，本身屬於行
    政助手，因此，其與學校所訂定的契約即應屬私法契約（蔡震榮－教育法上行政
    契約之研究－以教師、公費生、留學生為例一文參照）。私立學校與其教師之聘
    用既屬私法上之契約關係，故而，私立學校對其教師所為聘用、薪資給付、留職
    停薪或資遣等行為，均係基於私法上契約關係而為之行為，是因此所生之爭議，
    即應屬私權爭議甚明。
四、經查，本件原告係以其原任職於被告擔任教師，然被告卻於九十三年二月間違法
    將原告留職停薪，而提起本件訴訟，請求被告應聘請原告擔任被告之校長，薪資
    每個月五十萬元，並應解決原告自九十三年二月開始所有的金錢問題，另支付中
    華民國國內的經醫師診斷證明之精神病患每個月二萬五千元之生活補助費。惟依
    上開所述，私立學校之教師與學校間之關係，性質上應認屬私法關係；而本件被
    告係屬私立學校，原告主張被告違法對之為留職停薪，且原告又係本於其為被告
    教師之身分而為前揭請求，亦即原告本件請求係屬其與被告間之私法上契約關係
    而生之爭執，並非因公法上原因而生之爭議，自應屬私權爭執，而非屬本院權限
    之公法事件。故依首開所述，原告對之提起本件行政訴訟，自難認為合法，應予
    駁回。另原告之訴，既經本院從程序上予以駁回，其實體上之主張，自無庸審究
    ，併此說明。
五、依行政訴訟法第一百零七條第一項第一款、第一百零四條、民事訴訟法第九十五
    條、第七十八條，裁定如主文。
中　　　華　　　民　　　國    九十三　　年　    十二　　月　　  十三　　日
                              高雄高等行政法院第一庭
                                          審判長法官　陳光秀
                                          法      官　楊惠欽
                                          法　　　官  簡慧娟
右為正本係照原本作成。
如不服本裁定，應於裁定送達後十日內以書狀敘明理由，經本院向最高行政法院提出
抗告（須按對造人數附具繕本）；並應預繳送達用掛號郵票六份（每份三十四元）。
中　　　華　　　民　　　國    九十三　　年　    十二　　月　　  十三　　日
                                          法院書記官　藍亮仁
